臺灣高等法院臺南分院刑事判決　　　　　　　　　　　　　　　　　　　　行股
　　上　訴　人　臺灣雲林地方法院檢察署檢察官
　　被　　　告　甲　○　○
　　　　　　　　乙　○○○
　　共　　　同
　　選任辯護人　鍾　竹　簧　律師
右上訴人因被告公共危險案件，不服臺灣雲林地方法院九十年度訴字第四０三號中華
民國九十一年一月四日第一審判決（起訴案號：臺灣雲林地方法院檢察署九十年度偵
字第三九九三號），提起上訴，本院判決如左：
    主      文
上訴駁回。
    理      由
一、公訴意旨略以：被告甲○○、乙○○○二人，共同基於損壞及壅塞陸路之犯意聯
    絡，於民國（下同）八十九年十一月十日，僱用不知情之工人，挖掘損壞雲林縣
    斗六市鎮○里○○路七００巷，供公眾往來之既成道路，即斗六市○○○段海豐
    崙小段０四三二之０００七、０四三二之０００八、０四三０之００一六地號土
    地（下稱系爭巷道），並用鐵板壅塞封閉致生往來危險。案經臺灣雲林地方法院
    檢察署政風室告發，因認其等二人均涉犯有刑法第一百八十五條第一項之妨害公
    眾往來安全罪嫌云云。
二、按犯罪事實應依證據認定之，無證據不得推定其犯罪事實；又不能證明被告犯罪
    者，應諭知無罪之判決；刑事訴訟法第一百五十四條、第三百零一條第一項，分
    別定有明文。次按刑法第一百八十五條第一項之妨害公眾往來安全罪，係為保護
    公眾往來交通上之安全而設，須行為人有故意為損壞或壅塞陸路、水路、橋樑，
    或其他公眾往來之設備，或以他法致生往來之危險者，始足當之。而所謂「致生
    往來之危險」，我國審判實務上均採具體危險制，係指客觀上業已具備公眾往來
    之危險狀態者而言。是若行為人有故意為損壞或壅塞陸路之行為，惟該行為並無
    致生公眾往來危險之虞者，即與刑法第一百八十五條第一項所規定之構成要件不
    合，不得論以該條之罪。亦迭據最高法院著有七十五年度臺上字第六七三九號、
    七十五年度臺上字第七０八一號、八十四年度臺上字第三三三七、八十五年度臺
    上字第五七０六號判決意旨在案足參。公訴人認被告二人涉犯有上開妨害公眾往
    來安全之罪嫌，無非係以系爭巷道遭損壞壅塞之事實，業據證人楊鴻玉、鄭新慶
    、郭章盛、及蕭銘源等人在偵查中證述明確，及有雲林縣政府建設局七十五年九
    月九日七五局建都字第六四一七號簡便行文表、建築指示申請書圖各一件、雲林
    縣斗六市公所函六件、雲林縣政府函四件、暨現場照片四張、雲林縣斗六地政事
    務所函暨所檢附之土地謄本、檢察官勘驗筆錄及現場照片等件附卷足稽等由為論
    據。訊據被告二人固均不諱言在未向雲林縣政府申請報廢系爭巷道前，即於八十
    九年十一月十日，僱請不知情之工人將系爭巷道毀損，並用鐵皮將系爭巷道兩側
    封閉之事實；惟均矢口否認有何妨害公眾往來安全之犯行，並均辯稱：系爭巷道
    所坐落之土地係其等共有之私有土地，至今仍持續繳納土地地價稅，為利用該土
    地種植農作物，故將系爭道路挖損封閉，目的僅在阻絕他人侵入，欲將自己土地
    收回使用而已，且該巷道封閉後他人仍得由文人街通行等語。
三、經查系爭巷道整編前原係雲林縣斗六市鎮○里○○路一０一巷，六十四、六十五
    年間僅以碎石舖設，嗣又舖設三層柏油，自六十四、六十五年間起至被告二人將
    之毀損時止，系爭巷道均供附近居民通行使用等情，已分據證人楊鴻玉、鄭新慶
    、郭章盛等人，先後在原審偵審中證述屬實（見他字第一六九二號卷第四四至四
    六頁、原審卷第七十至七四頁）。又系爭巷道於七十五年九月二十五日，即經雲
    林縣政府指示建築線認定為既成巷路，亦有雲林縣政府建設局七十五年九月九日
    七五局建都字第六四一七號簡便行文表、建築線指示申請書圖、雲林縣政府九十
    年十二月十八日九十府工都字第九０一四三００五八六號函檢附之斗六市○○○
    段地籍圖、建築線指示（定）申請書圖、及九十年十二月二十一日九十府工都字
    第九０一四三００六０三號函等件，附於原審卷足稽（見原審卷第五四至五七頁
    ）。而系爭巷道原係柏油道路，最裏面一層係碎石，上面三層係柏油，現已被破
    壞等情，亦經檢察官勘驗屬實，製有勘驗現場筆錄、現場圖、及雲林縣警察局九
    十年三月十三日所拍攝之現場照片八張在卷可佐（見他字卷第四三、六０至六三
    頁）。再觀諸上開現場照片所示，系爭巷道上設有電線桿，電線桿上有路燈裝置
    ，再衡諸電線桿通常係架設於道路兩旁等情，在在足認系爭巷道在遭被告二人挖
    損破壞前，係屬供公眾往來之道路無疑。
四、次查系爭巷道於八十九年十一月十日，為被告二人故意毀損挖壞乙節，不惟已據
    被告二人所自承，且經證人楊鴻玉、鄭新慶、郭章盛等人證述明確，復據檢察官
    勘驗屬實。且被告二人將系爭巷道挖壞毀損同時，並用鐵皮將損壞之巷道兩端圍
    住封閉，禁止他人進入通行等情，亦迭經被告二人在歷次審理中所是認，並有現
    場照片在卷為證。即檢察官在原審審理時亦陳稱：本件係其偵查起訴，偵查時其
    曾至現場履勘，當時系爭土地附近對外之聯絡道路只有系爭巷道，後來該巷道四
    面被圍起來，造成往來通行之危險等語（見原審卷第九四頁）。再參諸雲林縣警
    察局九十年一月十九日上午九時許所拍攝之現場照片顯示（見他字卷第三０、三
    一頁），益足認系爭巷道兩端確為被告二人以淺色鐵皮封閉無訛。惟系爭巷道雖
    遭被告二人毀損破壞，然被告二人於破壞巷道時，既同時以鐵皮圍住巷道兩端出
    入口，一方面阻絕人車之進入，另一方面則在於防止因人車進入所可能產生之危
    險，且細觀上開現場照片所示，系爭巷道兩端，白天光線良好，夜間有路燈照明
    ，及用以封閉系爭巷道兩端之鐵皮，為淺色系，有突顯圍籬之效果，一般人不會
    有誤撞鐵皮之虞，當不致發生公眾往來之危險，又依上開勘驗現場筆錄、現場圖
    、及照片顯示，當地住戶仍得通行文人街與外面聯絡，亦不致因此即無路可得通
    行。則被告二人將上開巷道兩端阻絕，既在防止人車進入發生危險，客觀上尚不
    足認有致生公眾往來交通上安全之具體危險，主觀上亦難認有使公眾往來發生危
    險之犯罪故意。從而被告二人所為，尚難認與妨害公眾往來安全之犯罪構成要件
    相當。至被告二人將系爭巷道毀損封閉，縱可能造成附近居民往來不方便，或因
    行走其他道路車輛較多、較危險等情，然此等危險或然率之高低，與行為人、車
    輛本身守法程度及是否有良好之交通安全習慣有關，不必然與被告二人損壞封閉
    系爭巷道之行為間有相當因果關係。又系爭巷道嗣因雲林縣政府於八十九年十二
    月二十九日，以八九府工建字第八九一四五００五六六號函送「雲林縣工務局違
    章建築拆除單」，依違章處理辦法第五條規定將上開鐵板拆除，致有人騎乘機車
    跌倒，亦非被告二人之行為所造成，同難據而認定被告二人上開損壞封閉系爭巷
    道之行為，已致生公眾往來之危險。
五、綜上各情，參互觀之，被告二人雖有損壞阻絕巷道之行為，然其目的旨在阻絕外
    人進入，中止外人之侵害，先前通行系爭捷徑之住戶，依然得由文人街出入，阻
    絕後既無人再通行系爭土地，顯無足夠證據證明客觀上會造成公眾往來之危險，
    主觀上有造成公眾往來危險之犯意，則揆諸首開法律規定及判決意旨，本件不能
    證明被告二人犯罪。原審為此適用刑事訴訟法第三百零一條第一項規定，諭知被
    告二人均無罪，經核並無不合。檢察官上訴意旨略以：原審未調查被告二人僱工
    挖毀封閉巷道之起迄時間，及其等二人無償提供公眾住來之原因，暨其等二人所
    為客觀上是否會造成公眾往來之危險，遽認其等二人無罪，尚有未當，並應再傳
    訊證人郭章盛、楊鴻玉、鄭新慶、蕭銘源等人查明，及再履勘現場詳查云云。因
    被告二人毀損封閉巷道之時間，及該行為不致造成公眾往來之危險，已經認定如
    上，且其等二人無償提供公眾住來之原因，亦與認定其等二人是否犯罪無，是
    已無再傳訊證人及勘驗現場之必要，檢察官之上訴為無理由，應予駁回。
六、據上論斷，應依刑事訴訟法第三百六十八條，判決如主文。
本案經檢察官曾顯智到庭執行職務。
中      華      民      國    九十一    年      四      月     十六     日
                                  臺灣高等法院臺南分院刑事第二庭
                                      審判長法官  游  明  仁
                                            法官  蘇  重  信
                                            法官  林  永  茂
右正本證明與原本無異。
不得上訴。
                                      法院書記官  劉  岳  文
中      華      民      國    九十一    年      四      月     十六     日
